臺灣高等法院交通事件裁定　　　　　　 96年度交抗字第227號
抗　告　人　甲○○
即受處分人
　　　　　　　　　　樓
上列抗告人因違反道路交通管理處罰條例案件，不服臺灣臺北地
方法院，中華民國96年3月1日所為裁定（96年度交聲字第197號
），提起抗告，本院裁定如下：
    主  文
抗告駁回。
    理  由
一、抗告意旨略以：「(一)、抗告人因違反道路交通管理處罰條例
    案件（96年度交聲字第197號），於96年1月上旬及3月上旬
    分別有處分機關裁決書及判決郵寄掛號至抗告人住址。然抗
    告人於96年1月上旬因處理要務前往高雄居住至3月13日，判
    決裁定書郵件送達時，本人並不居住在該址，而是抗告人婆
    婆逕自以本人便章簽收。抗告人並未委託婆婆代理簽收郵件
    ，且抗告人婆婆雖戶籍於此，但實際上常年與其長子居住在
    台北縣淡水鎮，偶爾到台北市看病才來家中歇腳（左鄰右舍
    、淡水鎮住處管理員及管區警員均可作證），僅是臨時來家
    中落腳歇息，並無權代理抗告人簽收郵件，該二份裁決書及
    裁定判決應不能視為送達抗告人。(二)、抗告人並無法查得郵
    件確實送達期日，僅能在一得知有信件送達時立即聲明異議
　　，然交通法庭以送達證書認定聲明異議狀已逾法定期間，不
  　合法律上程式而駁回異議，請斟酌撤銷原裁定，更為適當裁
    定。(三)、聲請人及同居人並不知道婆婆臨時來家中，也並沒
　　有委託婆婆代理簽收郵件，婆婆並未告知聲請人有掛號郵件
  　送達，僅是將掛號郵件隨意置放於客房，以致聲請人同居人
    也未發現有掛號函件送達。聲請人婆婆無權代理簽收郵件，
    並不能代表聲請人簽收郵件，郵件應不能視為送達。尤其簽
    收後也無告知聲請人，致使聲請人簽收郵件，郵件應不能視
    為送達。尤其簽收後也無告知聲請人，致使聲請人遲誤上訴
    期間。為此依刑事訴訟法第68條規定，檢具抗告狀聲請回復
    原狀」等語。
二、原審裁定略以：「(一)、按受處分人不服道路交通管理處罰條
    例第8條所定主管機關所為之處罰者，得於接到裁決書之翌
    日起20日內，向管轄地方法院聲明異議，該條例第87條第1
    項定有明文；又交通法庭認聲明異議不合法律上之程式，且
    無從補正者，應以裁定駁回之，道路交通案件處理辦法第18
    條亦有明定。(二)、經查，本件異議人即受處分人甲○○所有
 　 之車牌號碼FWW043號機車，於95年3月2日上午9時25分許，
    在臺北市○○街○段所設置之道路收費停車處所停車，經催
    繳不依規定繳費，臺北市停車管理處乃以受處分人有違反道
    路交通管理處罰條例第56條第2項規定之行為，逕行舉發。
    嗣受處分人未提出申訴或繳納罰緩，原處分機關乃於96年1
    月11日依道路交通管理處罰條例第56條第2項規定，逕行裁
    處受處分人罰鍰新台幣三百元；該裁決書並經原處分機關以
    掛號郵寄方式向受處分人送達，而經受處分人本人於同月15
    日收受送達，此有上開裁決書之送達證書附卷可按。是異議
    人如對原處分機關上開裁決有所不服，應自同月16日（即其
    收受裁決書之翌日）起二十日內，向本院聲明異議，此並據
    該裁決書附記欄載示甚明。又依法院訴訟當事人在途期間標
    準第4條第1款第2目規定，因異議人非居住於處罰機關所在
    之鄉、鎮、市，但居住於受理聲明異議案件法院之管轄區域
    ，依法加計在途期間二日，異議人至遲應於96年2月6日聲明
    異議。詎異議人遲至96年2月7日始向原處分機關提出聲明異
    議狀，此有原處分機關收文章在卷可憑，異議人提出本件聲
    明異議顯已逾二十日之法定期間，而不合法律上程式，且無
    從補正，核諸上揭說明，自應將本件異議駁回」。
三、經查：
(一)、按受處分人，不服第8條主管機關所為之處罰，得於接到裁
    決書之翌日起二十日內，向管轄地方法院聲明異議，道路交
    通管理處罰條例第87條第1項定有明文；再依道路交通管理
    處罰條例第87條規定向管轄法院聲明異議之期間，自裁決書
    送達之翌日起算，並得依法扣除在途期間及聲請回復原狀，
    道路交通案件處理辦法第12條亦有明文；再按處理違反道路
    交通管理事件，有關文書送達之程序，依行政程序法之規定
    ，違反道路交通管理事件統一裁罰基準及處理細則第5條定
    有明文；而依行政程序法第72條第1項前段、第73條第1項之
    規定：送達，於應受送達人之住居所、事務所或營業所為之
    ；於應送達處所不獲會晤應受送達人時，得將文書付與有辨
    別事理能力之同居人、受僱人或應送達處所之接收郵件人員
    。而前述交通異議事件之程序規定，為聲明異議之合法要件
    ，受處分人之聲明異議自須合於此項程序規定，法院始得受
    理為實體之審查。又交通法庭認聲明異議不合法律上之程式
    ，且無從補正者，應以裁定駁回之，道路交通案件處理辦法
    第18條亦有規定。
(二)、本件抗告人即受處分人甲○○所有之車牌號碼FWW043號機車
　　，於95年3月2日上午9時25分許，在臺北市○○街○段所設置
　  之道路收費停車處所停車，經催繳不依規定繳費，臺北市停
    車管理處乃以受處分人有違反道路交通管理處罰條例第56條
    第2項規定之行為，逕行舉發。嗣受處分人未提出申訴或繳
    納罰緩，原處分機關乃於96年1月11日依道路交通管理處罰
    條例第56條第2項規定，逕行裁處受處分人罰鍰新台幣三百
    元；該裁決書並經原處分機關以掛號郵寄方式向受處分人送
    達，而經受處分人本人於同月15日收受送達，此有上開裁決
    書之送達證書附卷可按。是抗告人如對原處分機關上開裁決
    有所不服，應自同月16日（即其收受裁決書之翌日）起二十
    日內，向聲明異議。又依法院訴訟當事人在途期間標準第4
    條第1款第2目規定，因抗告人非居住於處罰機關所在之鄉、
    鎮、市，但居住於受理聲明異議案件法院之管轄區域，依法
　　加計在途期間二日，抗告人至遲應於96年2月6日聲明異議。
  　詎抗告人遲至96年2月7日始向原處分機關提出聲明異議狀，
    此有原處分機關收文章在卷可憑，抗告人提出本件聲明異議
    顯已逾二十日之法定期間，而不合法律上程式，且無從補正
　　，則原審將本件異議駁回，經核於法並無不合。
(三)、且依抗告意旨所稱係其婆婆持印章代為蓋章收受等詞，足徵
    上揭裁決書係依抗告人住所地址合法送達，而卷附之送達證
    書記載本件送達係由抗告人本人收受，並非由同居人代收，
    且蓋有甲○○之印文，有送達證書在卷可查，是抗告意旨所
    陳由婆婆代收等情與事證不符，並非可取。且「送達文件向
　　送達代收人為之者，視為送達於本人，刑事訴訟法第55條第
    3項既定有明文，則送達代收人之過失，自應視為本人之過失
　　，本件為上訴人代收送達之某甲，收到判決書後不為注意轉
  　交，致上訴人未能如期上訴，雖屬於某甲之過失，要亦應視
    為上訴人因過失而遲誤上訴期間，自不得執為聲請回復原狀
    之理由（29年上字第3809號）」、「聲請回復原狀，依法本
    以當事人非因過失不能遵守期限者為限，所謂非因過失，係
　　指逾期之緣由非可歸責於當事人而言，若其不能遵守期限由
  　於自誤，即不能謂非過失（21年抗字第169號）」、「當事
　　人以上訴之事付託於年邁耳聾之老母，致遲誤上訴期限，其
  　自己非無相當之過失，自不得據以聲請回復原狀（21年抗字
　　第123號）」，抗告人縱稱係其婆婆簽收後未告知抗告人，
    致使抗告人遲誤期間，然依據前述說明，仍應視為抗告人之
    過失而遲誤聲明異議期間，自不得執為聲請回復原狀之理由
    ，則其所另陳之回復原狀等情，亦無理由，應予駁回。
據上論結，應依道路交通案件處理辦法第26條，刑事訴訟法第41
2條，裁定如主文。
中　　華　　民　　國　　96　　年　　4　　月　　10　　日
                  交通法庭審判長法　官       蔡永昌
　　　　　　　　　　　　　　　　法  官       陳榮和
　　　　　　　　　　　　　　　　法  官       施俊堯
以上正本證明與原本無異。
不得再抗告。
                                書記官       孫佩琳
中　　華　　民　　國　　96　　年　　4　　月　　10　　日
